臺灣桃園地方法院刑事判決
110年度審訴字第1007號
公  訴  人  臺灣桃園地方檢察署檢察官
被      告  周○宏  （真實姓名年籍均詳卷） 
上列被告因家庭暴力罪之傷害案件，經檢察官提起公訴（110年
度偵字第3612號），被告於本院準備程序進行中，就被訴事實為
有罪之陳述，經本院告知簡式審判程序意旨，並聽取當事人之意
見後，本院合議庭裁定由受命法官獨任依簡式審判程序審理，判
決如下：
    主  文
周○宏犯妨害幼童發育罪，處有期徒刑拾月。
    事實及理由
一、犯罪事實：
    周○宏（真實姓名年籍均詳卷）係楊○蕙（民國98年9月生，
    真實姓名年籍均詳卷）之繼父，前曾共同居住在桃園市桃園
    區之住處（地址詳卷），2人間具有家庭暴力防治法第3條第
    2款、第3款之家庭成員關係。詎周○宏明知楊○蕙為未滿18歲
    之人，仍在發育中，竟基於妨害幼童自然發育之犯意，自10
    9年2月4日至同年月17日期間，在上址住處，以每週2、3次
    之頻率以手持棍子、皮帶、掃把之桿子（棍子、皮帶、掃把
    之桿子均未據扣案）責打楊○蕙臉部、手腳，並徒手毆打楊○
    蕙眼睛及嘴巴，且於上開期間某日，將楊○蕙關在陽台，不
    讓楊○蕙進屋內，讓楊○蕙直接躺在陽台地板睡覺，且於楊○
    蕙受傷時未即時就診給予必要之醫療照護，致楊○蕙受有左
    側眼眶鈍傷、雙側手肘挫傷、雙側腕部挫傷、雙側手部及手
    指挫傷、雙側上顎內側門牙斷裂、左耳後挫傷及擦傷等傷害
    ，足以妨害楊○蕙身心之健全或發育。
二、證據清單：
　㈠被告周○宏於警詢、檢察官訊問、本院準備程序及審理中之自
    白。
　㈡證人即被害人楊○蕙於檢察官訊問時之證述。　
　㈢兒少保護案件通報表、長庚醫療財團法人林口長庚紀念醫院
    診斷證明書、衛福部兒少保護區域整合中心計畫個案評估報
    告表及所附傷勢照片、保護個案楊○蕙司法提訟報告、桃園
    市政府家庭暴力暨性侵害防制中心109年10月30日桃家防字
    第1090020294號函及函附被害人楊○蕙父母會談錄音檔。
三、論罪科刑：
  ㈠按凌虐者，謂以強暴、脅迫或其他違反人道之方法，對他人
    施以凌辱虐待行為，刑法第10條第7項定有明文。該條文之
    立法理由亦載明，「凌虐」係指凌辱虐待等非人道待遇，不
    論積極性之行為，如時予毆打，食不使飽，或消極性之行為
    ，如病不使醫、傷不使療等行為均包括在內，是倘行為人對
    被害人施以強暴、脅迫，或以強暴、脅迫以外，其他違反人
    道之積極作為或消極不作為，不論採肢體或語言等方式、次
    數、頻率，不計時間之長短或持續，對他人施加身體或精神
    上之凌辱虐待行為，造成被害人身體上或精神上苦痛之程度
    ，即屬凌虐行為。又凌虐與偶然之毆打成傷，應成立傷害罪
    之情形有異；凌虐行為常具有持續性，對同一被害人施以凌
    虐，在外形觀之，其舉動雖有多次，亦係單一之意思接續進
    行，仍為單一之犯罪。倘行為人之施以凌虐，而生妨害幼童
    身體之自然發育之結果（如使之發育停滯等），即成立刑法
    第286條之犯罪。因凌虐成傷者，乃屬法規競合，應依本罪
    之狹義規定處斷（最高法院96年度台上字第3481號判決意旨
    參照）。經查，被告周○宏於109年2月4日至同年月17日期間
    ，以每週2、3次之頻率，以上開方式，造成被害人楊○蕙受
    有犯罪事實欄所載之傷勢而未即時就診且將被害人楊○蕙關
    在陽台妨害其行動自由，是被告所為，足以妨害被害人楊○
    蕙身心之健全與發育無訛。又被告凌虐被害人楊○蕙之個別
    舉動，雖分別觸犯傷害、剝奪他人行動自由及妨害幼童自然
    發育等罪名，然各該罪間基於法規競合之一罪關係，應僅論
    以較重之刑法第286條第1項妨害幼童自然發育罪。
  ㈡次按家庭暴力者，指家庭成員間實施身體、精神或經濟上之
    騷擾、控制、脅迫或其他不法侵害之行為；又家庭暴力罪，
    指家庭成員間故意實施家庭暴力行為而成立其他法律所規定
    之犯罪，家庭暴力防治法第2條第1款、第2款著有明文。查
    被告周○宏為被害人楊○蕙之繼父，且曾同住在桃園市桃園區
    住處（詳卷），是被告周○宏與被害人楊○蕙為同住之家長家
    屬關係，為家庭暴力防治法第3條第2款、第3款所稱之家庭
    成員，而被告上開妨害幼童發育犯行，自屬家庭暴力防治法
    第2條第2款之家庭暴力罪，惟因家庭暴力防治法之上開條文
    並無罰則規定，是以此部分妨害幼童發育犯行，仍僅論以刑
    法第286條第1項之妨害幼童發育罪。
  ㈢核被告所為，係犯刑法第286條第1項之妨害幼童發育罪。又
    被告所犯刑法第286條第1項之妨害幼童發育罪，已將「未滿
    18歲之人」列為犯罪之構成要件，係以被害人年齡所設之特
    別處罰規定，依兒童及少年福利與權益保障法第112條第1項
    但書規定，自不得就此再予加重其刑。
  ㈣又被告周○宏之凌虐行為具有持續性，在外形觀之，其舉動雖
    有多次，然於密切接近之時間、地點、針對同一被害人所為
    ，各該行為之獨立性極為薄弱，依一般社會健全觀念，在時
    間、地點差距上，難以強行分開且係基於單一之意思接續進
    行，在刑法評價上，以視為數個舉動之接續施行，合為包括
    之一行為予以評價，較為合理，應屬接續犯，而為包括之一
    罪。
  ㈤被告於107年間因過失傷害案件，經臺灣新北地方法院以108
    年度審交簡字第408號判決判處有期徒刑2月，上訴後，經臺
    灣新北地方法院以108年度交簡上字第36號判決判處上訴駁
    回確定，於108年10月3日易科罰金執行完畢，此有臺灣高等
    法院被告前案紀錄表在卷可按，其受徒刑執行完畢後，於5
    年以內故意再犯本件有期徒刑以上之數罪，固為累犯，惟經
    本院審酌被告經判處徒刑之前案所犯過失傷害罪與本案所犯
    妨害幼童發育罪之罪質不同，犯罪情節、動機、目的、手段
    均有異，尚難認其本件犯行有惡性重大或對刑罰反應力薄弱
    之情形，爰依司法院釋字第775號解釋意旨裁量均不加重其
    最低本刑。
  ㈥爰審酌被告周○宏為被害人楊○蕙之繼父，本應基於耐心、細
    心而善盡教養、照顧被害人楊○蕙之責，詎被告周○宏僅因認
    被害人楊○蕙難以管教，對被害人楊○蕙施以上述之凌虐手段
    ，對於被害人楊○蕙造成莫大身體痛苦及精神壓力，被告所
    為已足以妨害被害人楊○蕙之身心健全發育，所為實應非難
    ，惟念及其犯後始終坦承犯行，非無悔意，兼衡被告之犯罪
    動機、情節及所生危害暨其生活及經濟狀況、素行、年紀及
    智識程度等一切情狀，量處如主文所示之刑，以示懲儆。
  ㈦至被告持以責打被害人楊○蕙所用之棍子、皮帶及掃把之桿子
    等均未據扣案，現是否尚存而未滅失，未據檢察官釋明，又
    該上開物品沒收或追徵與否，對於被告不法行為之非難，抑
    或刑罰之預防或矯治目的助益甚微，欠缺刑法上之重要性，
    且若另外開啟執行程序顯不符經濟效益，為免執行困難及耗
    費資源，爰依刑法第38條之2 第2 項規定不宣告沒收或追徵
    。
四、刑事訴訟法第273條之1第1項、第299條第1項前段、第310條
    之2、第454條第1項，刑法第286條第1項，判決如主文。
五、如不服本判決應於收受判決後20日內向本院提出上訴書狀，
    並應敘述具體理由。其未敘述上訴理由者，應於上訴期間屆
    滿後20日內向本院補提理由書（均須按他造當事人之人數附
    繕本）「切勿逕送上級法院」。
本案由檢察官甲○○提起公訴，經檢察官李孟亭到庭執行職務。
中　　華　　民　　國　　111 　年　　3 　　月　　18　　日
                  刑事審查庭  法　官　李雅雯
以上正本證明與原本無異。
如不服本判決，應於判決送達後20日內向本院提出上訴狀（應附
繕本）。
                              書記官　陳佩伶  
中　　華　　民　　國　　111 　年　　3 　　月　　21　　日
附錄本案論罪科刑法條：
中華民國刑法第286條
對於未滿十八歲之人，施以凌虐或以他法足以妨害其身心之健全
或發育者，處六月以上五年以下有期徒刑。
意圖營利，而犯前項之罪者，處五年以上有期徒刑，得併科三百
萬元以下罰金。
犯第一項之罪，因而致人於死者，處無期徒刑或十年以上有期徒
刑；致重傷者，處五年以上十二年以下有期徒刑。
犯第二項之罪，因而致人於死者，處無期徒刑或十二年以上有期
徒刑；致重傷者，處十年以上有期徒刑。